【裁判字號】    90,交上訴,32
【裁判日期】    900531
【裁判案由】    公共危險等
【裁判全文】
臺灣高等法院高雄分院刑事判決                      九十年度交上訴字第三二號
    上  訴  人  臺灣高雄地方法院檢察署檢察官
    被      告  甲○○
右上訴人因被告公共危險案件，不服臺灣高雄地方法院九十年度交訴字第二五號，中
華民國九十年三月二十八日第一審判決（起訴案號：臺灣高雄地方法院檢察署八十九
年度偵字第一六九三○號）提起上訴，本院判決如左：
    主  文
上訴駁回。
    理  由
一、公訴意旨略以︰被告甲○○考領有大貨車駕駛執照，於民國八十九年七月十日下
    午十時三十分許，在飲酒後，仍駕駛車牌號碼ΖＥ－００九０號自小客車，沿高
    雄縣林園鄉○○村○○○路，由南往北方向行駛，於同日下午十時五十分許，途
    經該路五三號前時，本應注意行車速度，依該路段標誌之規定，時速不得超過四
    十公里，且汽車行駛時，駕駛人應注意車前狀況，並隨時採取必要之安全措施，
    而依當時情形，天候晴、直路、路面乾燥無缺陷、視距良好，並無不能注意之情
    事，竟疏於注意，以時速四十至五十公里之速度超速行駛，適周黃文賓騎乘車牌
    號碼ＷＣＩ－二一八號輕型機車，由該路段五三號房屋騎樓出來，甲○○之自小
    客車前車頭竟撞及周黃文賓之機車右側，致周黃文賓人車倒地，並使之受有顱內
    出血合併腦挫傷等傷害，詎甲○○竟另行起意，基於肇事逃逸之故意，並未下車
    察看而逃逸，該機車乃遭自小客車拖行，留有長達一百點一公尺之刮地痕，而周
    黃文賓經送醫後延至同月十三日下午四時十五分許不治死亡（被告甲○○上開涉
    犯過失致人於死及駕駛動力交通工具肇事致人死而逃逸罪，業經原審同案判刑確
    定）。嗣甲○○於肇事後一小時許即同日下午十一時五十五分許，對於未發覺之
    犯罪，至高雄縣警察局林園分局林園派出所說明，經警施以酒精濃度測試，達每
    公升零點二五毫克，顯已達不能安全駕駛動力交通工具而致生公共危險，因認被
    告另涉犯有刑法第一百八十五條之三服用酒類不能安全駕駛動力交通工具而駕駛
    罪嫌云云。
二、按犯罪事實應依證據認定之，無證據不得推定其犯罪事實，刑事訴訟法第一百五
    十四條定有明文。而刑事訴訟法上所謂認定犯罪事實之證據，係指足以認定被告
    確有犯罪行為之積極證據而言，如未能發現相當證據或證據不足以證明，自不能
    以推測或擬制之方法，以為裁判基礎，最高法院二十九年上字第三一○五號及同
    院四十年臺上字第八十六號分別著有判例；又認定不利於被告之事實，須依積極
    證據，苟積極證據不足為不利被告之認定時，即應為有利於被告之認定，更不必
    有何有利之證據，最高法院三十年上字第八一六號判例參照，此亦為刑法論理中
    「罪疑唯輕原則」之具體表現；無論直接證據或間接證據，其為訴訟上證明，須
    於通常一般人均不至於有所懷疑，而得確信其為真實之程度者，始得據之為有罪
    之認定，倘其證明尚未達此一程度，而有合理性懷疑之存在時，即無從為有罪之
    認定，若不能證明被告犯罪者，應諭知無罪之判決，刑事訴訟法第三百零一條第
    一項定有明文，合先敘明。
三、公訴人認被告有服用酒類不能安全駕駛動力交通工具而駕駛之犯行，無非係以被
    告於警詢中坦承飲酒，並有酒精測試單乙紙為其論據。惟訊據被告甲○○辯稱：
    喝完酒後，覺得不會影響開車等語。經查：按刑法第一百八十五條之三規定所謂
    「不能安全駕駛」，雖係抽象危險犯，並不以發生具體危險為必要，惟是否已達
    不能安全駕駛，仍應依具體事實認定之，又對於呼氣酒精濃度已達每公升零點五
    五毫克（○．五五ＭＧ＼Ｌ）以上，肇事率為一般正常人之十倍，認為已達不能
    安全駕車之標準，此業經法務部八十八年五月十八日法八八檢字第○○一六六九
    號函告週知，另按就醫學文獻所知，飲酒後一小時許，其體內血液酒精濃度可達
    最高，此有八十八年十月二十六日（八八）院賓文廉字第一三四○七號臺灣高等
    法院函中臺北醫學院附設醫院精神科主任蔡尚穎「酒精對人體生理與行為之影響
    」一文可據。而本案被告於肇事前之二十分許剛飲用完啤酒一瓶，且於肇事後之
    一小時左右，即前往派出所說明，並接受酒精濃度測試，此已據被告陳明並有報
    驗調查報告單可憑，是其接受酒精濃度測試之時距其飲酒後僅有一小時又二十分
    許，而該當時其血液中之酒精濃度僅達每公升零點二五毫克，此亦有該測試單可
    證，另被告當時之精神狀況，依證人張簡添仁即對被告為酒精測試之警員於原審
    到庭證稱：「案發後一小時有對甲○○做酒精測試，當時神智正常，並無異常現
    象。」「有作表面觀察，沒有發見異樣。」等語（見原審九十年三月十四日審判
    筆錄）。且對被告做酒精濃度測試之當時，依前醫學文獻所述，應是被告血液內
    酒精濃度達到最高之時，惟在被告血液內酒精濃度達到最高時所作之測試及觀察
    ，僅如證人張簡添仁前所述無異常現象等語，是被告於肇事之時，其精神狀況應
    比測試時更好，且酒精濃度應更低才是，從而，雖被告於飲酒後不應開車，但亦
    難僅以被告於肇事前有飲酒，且於肇事後所測知酒精濃度達每公升零點二五毫克
    ，即認被告於駕車時，已達不能安全駕駛之地步，此外，復查無其他積極證據，
    足認被告已達不能安全駕駛之程度，揆諸首揭說明，被告犯行既不能證明，原審
    因而諭知被告無罪之判決，核無不合，檢察官上訴意旨，仍執前詞，指摘原判決
    不當，非有理由，應予駁回。
據上論斷，應依刑事訴訟法第三百六十八條，判決如主文。
本案經檢察官董明正到庭執行職務。
中    華    民    國      九十      年       五       月    三十一     日
                              臺灣高等法院高雄分院刑事第八庭
                                  審判長法官  郭雅美
                                        法官  洪兆隆
                                        法官  莊飛宗
右正本證明與原本無異。
不得上訴。
         書記官  張宗芳
中    華    民    國      九十      年       六       月      四      日
                                                                      Ｋ


司法院資訊處製作；財團法人民間司法改革基金會備份。
